---
title: "Questão 3"
output:
  pdf_document: default
  html_notebook: default
---


```{r include=FALSE}
require(alr4)
attach(oldfaith)
summary(oldfaith)
require(robustbase)
require(ggplot2)
require(gamlss)

```


```{r echo=FALSE}
nDuration = Duration/100

plot(density(Interval), main="Distribuição da variável Interval", ylab = "Densidade", xlab="Tempo de Intervalo")
```

```{r echo=FALSE}
adjbox(Interval, ylab="Tempo de intervalo")
```

```{r echo=FALSE}
ggplot(mapping = aes(x=nDuration, y=Interval)) +
  geom_point() +
  geom_smooth(method=lm, formula = y~poly(x, 5) , color="red", se=FALSE)
```
**Comentário:** Identificamos uma mudança no ponto 1.75 onde a curva de tendência muda de uma quadrática para uma cúbica. \newpage


### Modelo
```{r}

x1 = nDuration
x2= nDuration^2
xt3 = (nDuration >= 1.75)*nDuration^3

fit1 =  lm(Interval~x1+x2+xt3)

summary(fit1)
```
. \newpage

### Diagnóstico do modelo
```{r echo=FALSE, fig.show="hold", out.width="50%"}
fit.model = fit1

par(mfrow=c(1,1))
X <- model.matrix(fit.model)
n <- nrow(X)
p <- ncol(X)
H <- X%*%solve(t(X)%*%X)%*%t(X)
h <- diag(H)
si <- lm.influence(fit.model)$sigma
r <- resid(fit.model)
tsi <- r/(si*sqrt(1-h))
#
ident <- diag(n)
epsilon <- matrix(0,n,100)
e <- matrix(0,n,100)
e1 <- numeric(n)
e2 <- numeric(n)
#
for(i in 1:100){
     epsilon[,i] <- rnorm(n,0,1)
     e[,i] <- (ident - H)%*%epsilon[,i]
     u <- diag(ident - H)
     e[,i] <- e[,i]/sqrt(u)
     e[,i] <- sort(e[,i]) }
#
for(i in 1:n){
     eo <- sort(e[i,])
     e1[i] <- (eo[2]+eo[3])/2
     e2[i] <- (eo[97]+eo[98])/2 }
#
med <- apply(e,1,mean)
faixa <- range(tsi,e1,e2)
#
par(pty="m")
qqnorm(tsi,xlab="Percentil da N(0,1)",
ylab="Residuo Studentizado", ylim=faixa, pch=18, main="")
par(new=TRUE)
qqnorm(e1,axes=F,xlab="",ylab="",type="l",ylim=faixa,lty=1, main="",cex=2)
par(new=TRUE)
qqnorm(e2,axes=F,xlab="",ylab="", type="l",ylim=faixa,lty=1, main="",cex=2)
par(new=TRUE)
qqnorm(med,axes=F,xlab="",ylab="",type="l",ylim=faixa,lty=2, main="",cex=2)
#-----------------------------------------------------------------------#
 
X <- model.matrix(fit.model)
n <- nrow(X)
p <- ncol(X)
H <- X%*%solve(t(X)%*%X)%*%t(X)
h <- diag(H)
r <- resid(fit.model)
s <- sqrt(sum(r*r)/(n-p))
ts <- r/(s*sqrt(1-h))
di <- (1/p)*(h/(1-h))*(ts^2)
si <- lm.influence(fit.model)$sigma
tsi <- r/(si*sqrt(1-h))
a <- max(tsi)
b <- min(tsi)
#
plot(fitted(fit.model),tsi,xlab="Valor Ajustado", 
ylab="Residuo Studentizado", ylim=c(b-1,a+1), pch=16)
```
**Comentário:** O modelo está aparentemente bem ajustado apesar de que há alguns pontos quase escapando da banda de confiança na parte inferior do gráfico. Quanto a variância dos resíduos, ela é constante. \newpage



### Banda de confiança

A banda de confiança para $\hat{y}(\mathbf{z})$ é definida como $$[\mathbf{z}^\intercal\beta \pm \sqrt{c_\alpha}s(1+\mathbf{z^\intercal(X^\intercal X)^{-1}z})^{\frac{1}{2}}]$$
```{r echo=FALSE}
z <- seq(0.5, 3.5, length.out = 400)
z2= z^2
zt3 = (z >= 1.75)*z^3

Z <- cbind(1, z, z2, zt3)
beta <- fit1$coefficients
c_a <- qchisq(0.95, df = p)

conta <- t(Z[1,])%*%solve(t(X)%*%X)%*%Z[1,]
bdc_sup <- t(Z[1,])%*%beta + sqrt(c_a)*s*sqrt(1 + conta)
bdc_inf <- t(Z[1,])%*%beta - sqrt(c_a)*s*sqrt(1 + conta)

for(i in 2:400){
  conta <- t(Z[i,])%*%solve(t(X)%*%X)%*%Z[i,]
  bdc_sup <- c(bdc_sup, t(Z[i,])%*%beta + sqrt(c_a)*s*sqrt(1 + conta))
  bdc_inf <- c(bdc_inf, t(Z[i,])%*%beta - sqrt(c_a)*s*sqrt(1 + conta))
}
u <- Z%*%beta

dataplot <- as.data.frame(cbind(z, u, bdc_inf, bdc_sup))
```


```{r echo=FALSE}
ggplot(dataplot, aes(x = z, y = V2)) +
  geom_ribbon(aes(ymin = bdc_inf, ymax = bdc_sup), alpha = 0.2) +
  geom_line() + ylab("Intervalo predito") + xlab("Tempo da última duração")
```
. \newpage

### Modelo com GAMLSS
```{r echo=FALSE, fig.show="hold"}
fit2 <- gamlss(Interval~pb(nDuration))

ggplot(mapping = aes(x=nDuration, y=fitted(fit2))) +
  geom_line(color="red") + geom_point(mapping = aes(x=nDuration, y=Interval))

plot(fit2)
```

