---
title: "Questão 7"
output:
  pdf_document: default
  html_notebook: default
---

```{r include=FALSE}
library(robustbase)
library(ggplot2)
```


```{r include=FALSE}
wine = read.table("wine.txt", header=TRUE)
attach(wine)

regiao = factor(regiao)
```

```{r}
summary(wine)
```

**Distribuição da variável resposta**
```{r fig.show='hold'}
adjbox(qualidade, ylab="Qualidade")

plot(density(qualidade), xlab="Qualidade", main="A distribuição da variável resposta não \nse afasta muito de uma distribuição normal")
```
\newpage
**Relação entre variáveis explicativas e resposta**

```{r echo=FALSE}
adjbox(qualidade~regiao, xlab="região", ylab="qualidade")
```

```{r echo=FALSE}
pairs(wine[,1:6], panel = panel.smooth, pch=16)

```

**Matrix de correlação**
```{r echo=FALSE, warning=FALSE}

cor(wine[,-7])
```
A variável **região** parece ter uma influência significativa na qualidade do vinho, visto que a distribuição dos boxplots diferem bastante de região pra região. As variáveis **aroma**, **sabor**, **corpo** têm correlação linear forte ou moderada com a variável resposta. \newpage

      

### Processo stepwise

**Passo 1 - Modelos com uma variável explicativa**
```{r, results='hold'}
fit.claridade <- lm(qualidade~claridade)
summary(fit.claridade)

fit.aroma <- lm(qualidade~aroma)
summary(fit.aroma)

fit.corpo <- lm(qualidade~corpo)
summary(fit.corpo)

fit.sabor <- lm(qualidade~sabor)
summary(fit.sabor)

fit.aromac <- lm(qualidade~aromac)
summary(fit.aromac)

fit.regiao <- lm(qualidade~regiao)
summary(fit.regiao)

```

**Resultado**: A variável *Sabor* entra no modelo. \newpage

**Passo 2 - Modelos com sabor e mais uma variável explicativa**
```{r, results="hold"}
fit.SC <- lm(qualidade~sabor+claridade)
summary(fit.SC)

fit.SA <- lm(qualidade~sabor+aroma)
summary(fit.SA)

fit.SCo <- lm(qualidade~sabor+corpo)
summary(fit.SCo)

fit.SAc <- lm(qualidade~sabor+aromac)
summary(fit.SAc)

fit.SR <- lm(qualidade~sabor+regiao)
summary(fit.SR)

```

**Resultado:** A variável *região* entra no modelo e *sabor* não sai. \newpage

**Passo 3 - Modelos com sabor, região e mais uma variável explicativa**
```{r results="hold"}
fit.SRC <- lm(qualidade~sabor + regiao + claridade)
summary(fit.SRC)

fit.SRA <- lm(qualidade ~ sabor + regiao + aroma)
summary(fit.SRA)

fit.SRCo <- lm(qualidade~sabor + regiao + corpo)
summary(fit.SRCo)

fit.SRAc <- lm(qualidade~sabor + regiao + aromac)
summary(fit.SRAc)


```
**Resultado:** A variável *aromac* entra no modelo, nenhuma sai. \newpage


**Passo 4 - Modelos com sabor, região, aromac e mais uma variável explicativa**
```{r results="hold"}
fit.SRAcC <- lm(qualidade~sabor + regiao + aromac + claridade)
summary(fit.SRAcC)

fit.SRAcA <- lm(qualidade~sabor + regiao + aromac + aroma)
summary(fit.SRAcA)

fit.SRAcCo <- lm(qualidade~sabor + regiao + aromac + corpo)
summary(fit.SRAcCo)
```
**Resultado:** Nenhuma variável entra no modelo. \newpage

### Análise de resíduos e sensibilidade
```{r echo=FALSE, fig.show="hold", out.width="50%"}
summary(fit.SRAc)

fit.model = fit.SRAc
#Gráfico resíduos
X <- model.matrix(fit.model)
n <- nrow(X)
p <- ncol(X)
H <- X%*%solve(t(X)%*%X)%*%t(X)
h <- diag(H)
r <- resid(fit.model)
s <- sqrt(sum(r*r)/(n-p))
ts <- r/(s*sqrt(1-h))
di <- (1/p)*(h/(1-h))*(ts^2)
si <- lm.influence(fit.model)$sigma
tsi <- r/(si*sqrt(1-h))
a <- max(tsi)
b <- min(tsi)
#
plot(fitted(fit.model),tsi,xlab="Valor Ajustado", 
ylab="Residuo Studentizado", ylim=c(b-1,a+1), pch=16)

#envelope
par(mfrow=c(1,1))
X <- model.matrix(fit.model)
n <- nrow(X)
p <- ncol(X)
H <- X%*%solve(t(X)%*%X)%*%t(X)
h <- diag(H)
si <- lm.influence(fit.model)$sigma
r <- resid(fit.model)
tsi <- r/(si*sqrt(1-h))
#
ident <- diag(n)
epsilon <- matrix(0,n,100)
e <- matrix(0,n,100)
e1 <- numeric(n)
e2 <- numeric(n)
#
for(i in 1:100){
     epsilon[,i] <- rnorm(n,0,1)
     e[,i] <- (ident - H)%*%epsilon[,i]
     u <- diag(ident - H)
     e[,i] <- e[,i]/sqrt(u)
     e[,i] <- sort(e[,i]) }
#
for(i in 1:n){
     eo <- sort(e[i,])
     e1[i] <- (eo[2]+eo[3])/2
     e2[i] <- (eo[97]+eo[98])/2 }
#
med <- apply(e,1,mean)
faixa <- range(tsi,e1,e2)
#
par(pty="m")
qqnorm(tsi,xlab="Percentil da N(0,1)",
ylab="Residuo Studentizado", ylim=faixa, pch=16, main="")
par(new=TRUE)
qqnorm(e1,axes=F,xlab="",ylab="",type="l",ylim=faixa,lty=1, main="",cex=1)
par(new=TRUE)
qqnorm(e2,axes=F,xlab="",ylab="", type="l",ylim=faixa,lty=1, main="",cex=1)
par(new=TRUE)
qqnorm(med,axes=F,xlab="",ylab="",type="l",ylim=faixa,lty=2, main="",cex=1)
```
**Comentário:** O modelo selecionado está bem ajustado, com todos os resíduos dentro da banda de confiança. A variância dos resíduos também parece ser constante e com média 0. Assim, as suposições do modelo foram atendidas. \newpage

**Distância de Cook** 

```{r echo=FALSE}
#Distância de Cook
#-----------------------------------------------------------------------#
X <- model.matrix(fit.model)
n <- nrow(X)
p <- ncol(X)
H <- X%*%solve(t(X)%*%X)%*%t(X)
h <- diag(H)
r <- resid(fit.model)
s <- sqrt(sum(r*r)/(n-p))
ts <- r/(s*sqrt(1-h))
di <- (1/p)*(h/(1-h))*(ts^2)
si <- lm.influence(fit.model)$sigma
tsi <- r/(si*sqrt(1-h))
a <- max(tsi)
b <- min(tsi)
#
plot(di,xlab="Indice", ylab="Distancia de Cook", pch=16)
cut = mean(di) + 3*sd(di)
abline(cut,0,lty=2)

indice <- 1:length(di)
indice[di > cut]
```
A 20ª observação foi detectada na Distância de Cook e é suspeita de ser um ponto influente no modelo. 

```{r}
wine$regiao <- factor(regiao)

#Análise de sensibilidade
mod1 <- lm(formula = qualidade ~ sabor + regiao + aromac, data = subset(wine, subset = 1:38!=20))

summary(mod1)
```

**Comentário:** A retirada da vigésima observação do modelo afetou consideravelmente o coeficiente da variável *aromac*. Portanto, podemos considerar essa observação como ponto influente.
