---
title: "Questão 5"
output:
  pdf_document: default
  html_notebook: default
---

```{r include=FALSE}
library(ggplot2)
library(robustbase)
library(tidyverse)
```



```{r include=FALSE}
vidros = read.table("vidros.txt", header = T)
attach(vidros)
voltagem = factor(voltagem)
temperatura = factor(temperatura)
```


```{r, fig.show='hold', out.width="50%"}

adjbox(resistencia~voltagem, xlab="Voltagem", ylab="Resistência")
adjbox(resistencia~temperatura, xlab="Temperatura", ylab="Resistência")
```
Pelo boxplot, podemos ver que os níveis de voltagem tem uma relação forte com a resistência. Quanto menor a voltagem, maior o tempo de resistência.

```{r echo=FALSE, fig.show='hold'}
plot(density(resistencia), main = "A distribuição da variável resistência é bimodal", xlab="Resistência")
grupos <- split(resistencia, f = voltagem)


par(mfrow = c(2,2))
plot(density(grupos$`1`), xlab="voltagem 1", main="")
plot(density(grupos$`2`), xlab = "voltagem 2", main="")
plot(density(grupos$`3`), xlab= "voltagem 3", main="")
plot(density(grupos$`4`), xlab = "voltagem 4", main="")

```
A distribuição da variável resposta é assimetrica em cada nível de voltagem. \newline

**Gráfico de perfis**

```{r echo=FALSE, message=FALSE, warning=FALSE}

agrupado<- vidros %>% group_by(voltagem, temperatura) 

perfis <- agrupado %>% summarise(mean(resistencia))
perfis$temperatura <- factor(perfis$temperatura)

names(perfis)[3] = "resis_media"
ggplot(perfis, aes(x=voltagem, y=resis_media, group = temperatura, colour=temperatura)) + geom_point() + geom_line() + ylab("Resistência média") + ggtitle("Há indícios de interação entre as variáveis voltagem e temperatura")
```
Como não temos paralelismo, aparentemente existe interação entre temperatura e voltagem. \newline


**Modelo inicial sem interação**
```{r}
modelo_inicial <- lm(resistencia~voltagem+temperatura) 

summary(modelo_inicial)
```
Todos os níveis de voltagem deram significativos, porém o coeficiente para o segundo nível de temperatura deu não significativo. \newline

**Modelo com interação**
```{r}
interacao <- lm(resistencia~voltagem*temperatura)
summary(interacao)
```
Adicionando interação ao modelo, temos um dos coeficientes de interação significativo porém um dos níveis de voltagem passou a ser não significativo. \newline

**Tabela anova com interação**
```{r}
anova <- aov(resistencia~voltagem*temperatura)
summary(anova)
```


**Gráfico de resíduos para o modelo sem interação**
```{r echo=FALSE, fig.show="hold", out.width="50%"}
fit.model = modelo_inicial
#Gráfico resíduos
X <- model.matrix(fit.model)
n <- nrow(X)
p <- ncol(X)
H <- X%*%solve(t(X)%*%X)%*%t(X)
h <- diag(H)
r <- resid(fit.model)
s <- sqrt(sum(r*r)/(n-p))
ts <- r/(s*sqrt(1-h))
di <- (1/p)*(h/(1-h))*(ts^2)
si <- lm.influence(fit.model)$sigma
tsi <- r/(si*sqrt(1-h))
a <- max(tsi)
b <- min(tsi)
#
plot(fitted(fit.model),tsi,xlab="Valor Ajustado", 
ylab="Residuo Studentizado", ylim=c(b-1,a+1), pch=16)

#envelope
par(mfrow=c(1,1))
X <- model.matrix(fit.model)
n <- nrow(X)
p <- ncol(X)
H <- X%*%solve(t(X)%*%X)%*%t(X)
h <- diag(H)
si <- lm.influence(fit.model)$sigma
r <- resid(fit.model)
tsi <- r/(si*sqrt(1-h))
#
ident <- diag(n)
epsilon <- matrix(0,n,100)
e <- matrix(0,n,100)
e1 <- numeric(n)
e2 <- numeric(n)
#
for(i in 1:100){
     epsilon[,i] <- rnorm(n,0,1)
     e[,i] <- (ident - H)%*%epsilon[,i]
     u <- diag(ident - H)
     e[,i] <- e[,i]/sqrt(u)
     e[,i] <- sort(e[,i]) }
#
for(i in 1:n){
     eo <- sort(e[i,])
     e1[i] <- (eo[2]+eo[3])/2
     e2[i] <- (eo[97]+eo[98])/2 }
#
med <- apply(e,1,mean)
faixa <- range(tsi,e1,e2)
#
par(pty="m")
qqnorm(tsi,xlab="Percentil da N(0,1)",
ylab="Residuo Studentizado", ylim=faixa, pch=16, main="")
par(new=TRUE)
qqnorm(e1,axes=F,xlab="",ylab="",type="l",ylim=faixa,lty=1, main="",cex=1)
par(new=TRUE)
qqnorm(e2,axes=F,xlab="",ylab="", type="l",ylim=faixa,lty=1, main="",cex=1)
par(new=TRUE)
qqnorm(med,axes=F,xlab="",ylab="",type="l",ylim=faixa,lty=2, main="",cex=1)
```

**Gráfico de resíduos para modelo com interação**
```{r echo=FALSE, fig.show="hold", out.width="50%"}
fit.model = interacao
#Gráfico resíduos
X <- model.matrix(fit.model)
n <- nrow(X)
p <- ncol(X)
H <- X%*%solve(t(X)%*%X)%*%t(X)
h <- diag(H)
r <- resid(fit.model)
s <- sqrt(sum(r*r)/(n-p))
ts <- r/(s*sqrt(1-h))
di <- (1/p)*(h/(1-h))*(ts^2)
si <- lm.influence(fit.model)$sigma
tsi <- r/(si*sqrt(1-h))
a <- max(tsi)
b <- min(tsi)
#
plot(fitted(fit.model),tsi,xlab="Valor Ajustado", 
ylab="Residuo Studentizado", ylim=c(b-1,a+1), pch=16)

#envelope
par(mfrow=c(1,1))
X <- model.matrix(fit.model)
n <- nrow(X)
p <- ncol(X)
H <- X%*%solve(t(X)%*%X)%*%t(X)
h <- diag(H)
si <- lm.influence(fit.model)$sigma
r <- resid(fit.model)
tsi <- r/(si*sqrt(1-h))
#
ident <- diag(n)
epsilon <- matrix(0,n,100)
e <- matrix(0,n,100)
e1 <- numeric(n)
e2 <- numeric(n)
#
for(i in 1:100){
     epsilon[,i] <- rnorm(n,0,1)
     e[,i] <- (ident - H)%*%epsilon[,i]
     u <- diag(ident - H)
     e[,i] <- e[,i]/sqrt(u)
     e[,i] <- sort(e[,i]) }
#
for(i in 1:n){
     eo <- sort(e[i,])
     e1[i] <- (eo[2]+eo[3])/2
     e2[i] <- (eo[97]+eo[98])/2 }
#
med <- apply(e,1,mean)
faixa <- range(tsi,e1,e2)
#
par(pty="m")
qqnorm(tsi,xlab="Percentil da N(0,1)",
ylab="Residuo Studentizado", ylim=faixa, pch=16, main="")
par(new=TRUE)
qqnorm(e1,axes=F,xlab="",ylab="",type="l",ylim=faixa,lty=1, main="",cex=1)
par(new=TRUE)
qqnorm(e2,axes=F,xlab="",ylab="", type="l",ylim=faixa,lty=1, main="",cex=1)
par(new=TRUE)
qqnorm(med,axes=F,xlab="",ylab="",type="l",ylim=faixa,lty=2, main="",cex=1)
```

Comparando os gráficos de resíduos dos dois modelos, não vemos grandes diferenças. A inclusão da interação ajudou a melhorar o ajuste de um ponto, mas mesmo assim o resíduo ficou fora da banda de confiança. \newpage


**Distancia de cook**
```{r echo=FALSE, results="hold", fig.show="hold"}
#Distância de Cook
#-----------------------------------------------------------------------#
fit.model = interacao
X <- model.matrix(fit.model)
n <- nrow(X)
p <- ncol(X)
H <- X%*%solve(t(X)%*%X)%*%t(X)
h <- diag(H)
r <- resid(fit.model)
s <- sqrt(sum(r*r)/(n-p))
ts <- r/(s*sqrt(1-h))
di <- (1/p)*(h/(1-h))*(ts^2)
si <- lm.influence(fit.model)$sigma
tsi <- r/(si*sqrt(1-h))
a <- max(tsi)
b <- min(tsi)
#
plot(di,xlab="Indice", ylab="Distancia de Cook", pch=16)
cut = mean(di) + 3*sd(di)
abline(cut,0,lty=2)

indice <- 1:length(di)
indice[di > cut]

```
A primeira observação do conjunto de dados é um possível ponto influente. \newline

**Modelo com interação sem a 1ª observação**

```{r echo=FALSE}
vidros$voltagem <- factor(voltagem)
vidros$temperatura <- factor(temperatura)

#Análise de sensibilidade
mod1 <- lm(formula = resistencia ~ voltagem*temperatura, data = subset(vidros, subset = 1:32!=1))

summary(mod1)
```
Com a retirada dessa observação, o segundo nível de voltagem passou a ser significativo junto com a interação com a temperatura. Portanto, a obsegvação 1 é um ponto influente no conjunto de dados.


